【裁判字號】    97,訴,2688
【裁判日期】    980220
【裁判案由】    侵權行為損害賠償
【裁判全文】
臺灣板橋地方法院民事判決              97年度訴字第2688號
原      告  乙○○
                        樓
訴訟代理人  丙○○
                        樓
被      告  甲○○
上列當事人間請求侵權行為損害賠償事件，經本院於民國98年2
月19日言詞辯論終結，判決如下：
    主  文
被告應給付原告新台幣肆拾貳萬參仟壹佰參拾壹元，及自民國九
十七年十一月五日起至清償日止按年息百分之五計算之利息。
原告其餘之訴駁回。
訴訟費用由被告負擔五分之三，其餘由原告負擔。
本判決第一項原告得假執行。
原告其餘假執行之聲請駁回。
    事實及理由
一、本件原告起訴主張：
  (一)緣被告甲○○於民國96年10月12日16時18分許，騎乘車牌號
    碼6HB-265 號重型機車，沿臺北縣板橋市○○○路○ 段92巷
    往華東路方向行駛，行經臺北縣板橋市○○○路○ 段92巷內
    時，原應注意車前狀況，隨時採取必要之安全措施，且應注
    意該路段未劃設行車分向線，車輛應靠右行駛，而依當時路
    面乾燥、無缺陷、無障礙物及視距良好等情形，並無不能注
    意之情事，竟疏未注意，貿然偏左行駛，適乙○○騎乘自行
    車行經上開巷道內，因閃避不及而遭甲○○所駕駛之上開重
    型機車撞擊，致原告乙○○人車倒地，受有左股骨大轉子閉
    鎖性骨折之傷害。
  (二)被告所犯刑法不法傷害罪行，顯已對原告構成民法第184條
    之侵權行為，被告對原告自應負民法第184 條、第193 條、
    第195 條等規定醫療費用、減少勞動能力損害、增加生活上
    之需要、精神慰藉金等之損害賠償責任，原告所受損害賠償
    金額，全部合計共為新台幣73萬1649元，關於各項損害賠償
    之金額及相關說明，分述於下：
  醫療費用8 萬6827元：原告自96年10月12日起至97年10月20
    日止，共計支出醫療費用7 萬27元，預估預估未來2 年必要
    之醫療費用1 萬6800元，兩者合計為8 萬6827元。
  就醫交通費用：原告自97年4 月5 日出院後迄今已後續追蹤
    門診10次，又蹤原告於97年5 月10日進行手術拔釘術，出院
    後休養1 個月，需門診長期追蹤治療，以復健1 年，每月2
    次計算，至少尚須回診24次，因原告行動不便，須搭計程車
    前往，每趟來回交通費約470 元，原告得向被告請求賠償之
    交通費為8290元。
  看護費用14萬4400元：原告自96年10月12日急診住院至96年
    10月20日出院，在家休養3 個月，97年5 月10日進行手術拔
    除釘術，出院休養1 個月，期間有僱請看護照顧之必要，均
    由原告之父親在旁照顧，依一般看護費用每日1200元計算，
    原告得請求被告賠償120 日之看護費損害14萬4400元。
  喪失勞動能力之損害14萬464 元：原告受傷前96年度總薪資
    收入為21萬698 元，每月薪資收入約為1 萬7558元，而原告
    自96年10月12日起至97年6 月23日止，均因傷無法工作，共
    計8個月，計受有14萬464元喪失勞動能力之損害。
  減損勞動能力之損害15萬1668元：原告受傷前96年度總薪資
    收入為21萬698 元，每月薪資收入約為1 萬7558元，原告預
    估減損勞動能力為5%，因原告事發時為24歲，距離法定退休
    年齡136 年，依霍夫曼計算法計算一次給付之金額為15萬16
    88元。
  精神慰藉金之損害賠償為20萬元。
    上開至項之損害合計為73萬1649元。
  (三)為此，依據侵權行為之法律關係，請求被告給付73萬1649元
    ，及自支付命令送達被告翌日起至清償日止按年息5%計算之
    利息。並陳明願供擔保請准宣告假執行。
二、被告則抗辯：被告家境清寒，無能力賠償原告，請求駁回原
    告之訴及其假執行之聲請。
三、經查原告主張被告於96年10月12日16時18分許，騎乘車牌號
    碼6HB-265 號重型機車，沿臺北縣板橋市○○○路○ 段92巷
    往華東路方向行駛，行經臺北縣板橋市○○○路○ 段92巷內
    時，貿然偏左行駛，適原告騎乘自行車行經上開巷道內，因
    閃避不及而遭甲○○所駕駛之上開重型機車撞擊，致原告人
    車倒地，受有左股骨大轉子閉鎖性骨折傷害之事實，已據被
    告自認在案，又本件行車交通事故經台灣板橋地方法院檢察
    署送經台灣省台北縣區車輛行車事故鑑定委員會鑑結果，認
    被告駕駛普通重型機車，狹路偏左行駛，為肇事原因，原告
    騎乘腳踏車，無肇事因素，亦有該會出具之鑑定意見書1 件
    附於本院調解卷宗足憑，且被告並因上開過失傷害犯行，經
    本院刑事簡易庭以97年交通字第3726號刑事簡易判決判處拘
    役30日，如易科罰金，以新台幣1000元折算1 日，自堪信原
    告之主張為真實。
四、按因故意或過失，不法侵害他人之權利者，負損害賠償責任
    。又不法侵害他人之身體或健康者，對於被害人因此喪失或
    減少勞動能力或增加生活上之需要時，應負損害賠償責任。
    再按不法侵害他人之身體、健康、名譽、自由、信用、隱私
    、貞操，或不法侵害其他人格法益而情節重大者，被害人雖
    非財產上之損害，亦得請求賠償相當之金額。其名譽被侵害
    者，並得請求回復名譽之適當處分。民法第184 條第1 項前
    段、第193 條第1 項、第195 條第1 項定有明文。查被告咼
    失不法侵害原告之身體，原告依上開規定請求被告賠償，即
    屬有據，茲就原告請求賠償之損害，審究如下：
  (一)醫療費用9 萬5475元部分：查原告主張其自96年10月12日起
    至97年5 月12日止，共計11次至亞東醫院就診，總計支出醫
    療費用7 萬0377元（詳附表一）之事實，已據提出醫療費用
    收據11件為證，則其請求被告賠償醫療費用7 萬0377元，核
    屬有據。至於原告雖另請求被告賠償未來2 年預估醫療費用
    1 萬6800元，惟就其有支出部分費用之必要，並未舉證以實
    其說，自不應准許。
  (二)交通費8290元部分：原告主張其自96年10月12日起至97年5
    月12日止從文山區住處往返醫院就醫，總計支出交通費8290
    元（詳附表二）之事實，已據提出收據19件為證，被害以前
    並無此需要，因為受侵害始有有需要支付之費用，原告自得
    請求被告賠償交通費8290元。
  (三)看護費用14萬4400元：查原告自96年10月12日起因急診住進
    亞東醫院治療時至96年10月20日出院時止，需專人照顧（有
    亞東醫院97年5 月23日診斷證明書1 件附於調解卷足憑），
    另自97年5 月10日住進亞東醫接受拔釘術，並經醫囑宜休養
    1 個月（亦有亞東醫院97年5 月23日診斷證明書1 件附於調
    解卷足憑），則原告主張其因於96年10月13日接受骨折開放
    性復位及鋼釘固定手術須休養3 個月，並於97年5 月10日接
    受拔釘術須休養1 個月，前後共計4 個月之休養期間須專人
    照顧，並由其父親擔任照顧工作，核與常情相符，自堪予採
    信，則原告請求被告賠償按每月1200元計算之4 個月看護費
    用14萬4000元，亦屬有據。
  (四)喪失勞動能力之損害14萬464 元：原告主張受傷前96年度總
    薪資收入為21萬698 元，每月薪資收入約為1 萬7558元（詳
    附表三）之事實，已據提出扣繳憑單3 件為證，而原告自96
    年10月12日起至97年5 月10日止因左股骨大轉字子閉鎖骨折
    而植入鋼釘，衡諸常情，當已喪失工作能力，又原告於97年
    5 月10日接受拔釘術後，復經醫囑休養1 個月，則原告於醫
    囑休養期間自不適於工作，因此，原告主張其自96年10月12
    日起有8 個月無法工作，顯屬足堪憑信，則原告請求被告賠
    償8 個月無法工作之損害14萬464 元（計算式：17558*8=14
    0464），自應准許。
  (五)減損勞動能力之損害15萬1668元：原告就其預估減損勞動能
    力5%之事實，並未舉證以實其說，其此部分之請求，不應准
    許。
  (六)精神慰撫金20萬元部分：按慰撫金之多寡，應斟酌雙方之身
    分、地位、資力與加害之程度及其他各種情形核定相當之數
    額，其金額是否相當，自應依實際加害情形與被害人所受之
    痛苦及雙方之身分、地位、經濟狀況等關係決定之。查原告
    係73年10月29日出生，於本件侵權行為發生時年22歲，被告
    係75年12月13日出生，於本件侵權行為時年20歲，均甫屆成
    年之齡未久，原告工作收入所得不多，被告則陳稱其家境清
    寒，本院審酌上開兩造之年齡、教育程度、社會地位、資力
    等情形，認原告請求精神慰撫金20萬元，猶屬過高，應以6
    萬元為適當。
  (七)綜上所述，原告得請求被告賠償之金額總計為42萬3131元（
    計算式：70377+8290+144000+140464+60000）。
五、從而，原告依上開民法侵權行為之規定，請求被告賠償42萬
    3131元，及自97年11月5 日（即起訴狀繕本送達翌日）起至
    清償日止，按週年利率百分之5 計算之利息，為有理由，應
    予准許。逾上開範圍之請求，為無理由，應予駁回。又本件
    原告勝訴部分，本院判命被告給付之金額未逾50萬元，爰依
    職權宣告假執行。至於原告敗訴部分，其假執行之聲請亦失
    所附麗，應併予駁回。
六、結論：原告之訴為一部有理由、一部無理由，依民事訴訟法
    第79條、第389條第1項第5款，判決如主文。
中    華    民    國    98    年    2     月    20    日
                  民事第三庭    法  官  何君豪
以上正本係照原本作成
如對本判決上訴，須於判決送達後20日內向本院提出上訴狀
中    華    民    國    98    年    2     月    20    日
                            書記官  黃琴茜


司法院資訊處製作；財團法人民間司法改革基金會備份。
